臺灣基隆地方法院基隆簡易庭小額民事判決
　　原　　　告　中國產物保險股份有限公司
　　法定代理人　甲○○
　　訴訟代理人　乙○○
　　被　　　告　勵誠交通事業股份有限公司
　　法定代理人　丙○○
　　被　　　告　丁○○
上列當事人間請求損害賠償事件，本院於民國94年3 月28日言詞
辯論終結，並判決如下：
    主      文
被告應連帶給付原告新臺幣柒萬零陸佰伍拾元，及自民國九十四
年三月二十八日起至清償日止，按年息百分之五計算之利息。
原告其餘之訴駁回。
訴訟費用新臺幣壹仟貳佰壹拾元由被告連帶負擔百分之七十九即
新臺幣玖佰伍拾陸元，餘由原告負擔。
本判決原告勝訴部分得假執行。
    事實及理由
一、本件被告經合法通知，未於最後一次言詞辯論期日到場，核
    無民事訴訟法第386 條所列各款情形，爰依民事訴訟法第43
    6 條之23、第436 條第2 項、第385 條第1 項前段之規定，
    准原告之聲請，由其一造辯論而為判決。次按訴狀送達後，
    原告不得將原訴變更或追加他訴，但擴張或減縮應受判決事
    項之聲明者，不在此限，民事訴訟法第255 條第1 項第3 款
    定有明文。茲本件原告本係起訴主張被告應連帶給付新臺幣
    （下同）89,500元及自起訴狀繕本送達翌日起至清償日止，
    按年息5%計算之利息，嗣於本院審理時，則就上開遲延利息
    之起算日聲明變更為自民國94年3 月28日起算（本院94年3
    月28日言詞辯論筆錄），核屬應受判決事項聲明之減縮，於
    法並無不合，合先敘明。
二、原告起訴主張：被告丁○○於92年8 月1 日晚間11時25分許
    ，駕駛被告勵誠交通事業股份有限公司（下稱勵誠公司）所
    有，車牌號碼7D─603 號營業用小客車（計程車），行經基
    隆市○○路549 號附近，跨越分向限制線而逆向駛入來車車
    道，以致撞及訴外人財團法人臺灣區煤礦礦工福利委員會瑞
    芳醫院（下稱瑞芳醫院）所有，由訴外人吳茂森駕駛並已妥
    善停放在來車車道路旁之5E─9188號自用小客車（下稱系爭
    車輛）。茲因系爭車輛業由訴外人瑞芳醫院向原告投保車體
    損失險，事故發生並在保險期間，原告遂依保險契約賠付被
    保險人即訴外人瑞芳醫院有關系爭車輛之必要修復費用，總
    計89,500元（工資：28,200元；零件：61,300元），而依法
    取得代位求償之權，爰訴請判命被告連帶給付上開修復費用
    ，及自94年3 月28日起至清償日止，按年息5%計算之利息。
三、被告勵誠公司既未於言詞辯論期日到場爭執，復未提出準備
    書狀為任何聲明或陳述。
四、本院得心證之理由：
  (一)被告丁○○於92年8 月1 日，飲酒後，駕駛7D─603 號營業
    用小客車，沿基隆市○○路往和平島方向行駛，現場並為劃
    有分向限制線之路段；乃被告丁○○途經基隆市○○路549
    號附近時，竟未在遵行車道內行駛，而冒然跨越分向限制線
    ，逆向駛入來車車道，以致7D─603 號營業用小客車左前車
    頭直接撞擊訴外人瑞芳醫院所有而停放在基隆市○○路549
    號前之系爭車輛及被告丁○○於肇事後經施測所得之呼氣酒
    精濃度值高達0.86mg/l等事實，業經本院職權向基隆市警察
    局第二分局函查屬實，並有基隆市警察局第二分局94年3 月
    1 日基警分二刑字第0940011362號函暨丁○○、吳茂森調查
    筆錄、丁○○測試觀察紀錄表、丁○○、吳茂森現場談話紀
    錄表、丁○○酒精測定值表、員警工作紀錄簿節本、道路交
    通事故調查報告表暨現場圖各乙件及現場照片八幀在卷可佐
    。至原告主張7D─603 號營業用小客車（計程車）乃被告勵
    誠公司所有，由被告丁○○靠行駕駛營生；又系爭車輛因上
    開車禍事件所受之損失89,500元，業經原告依保險契約約定
    ，如數賠付與被保險人即訴外人瑞芳醫院等語，亦據提出與
    其主張相符之從車查詢資料、查核單、發票、估價單、賠款
    滿意書、汽車保險單等件為證。茲被告勵誠公司經合法通知
    ，既未於言詞辯論期日到場爭執，復未提出準備書狀為任何
    聲明或陳述，依民事訴訟法第280 條第3 項前段準用同條第
    1 項之規定，視為自認。綜上，自堪信原告之主張為真實。
  (二)按汽車駕駛人飲用酒類或其他類似物後其吐氣所含酒精濃度
    超過0.25mg/l（或血液中酒精濃度超過0.05 %）以上者，不
    得駕駛；又汽車在在劃有分向限制線之雙向二車道路段，不
    得駛入來車之車道內。道路交通安全規則第114 條第2 款、
    第97條第2 款分別定有明文。又上開規定旨在保障公眾行車
    安全，核屬保護他人之法律，是倘有違反者，自應推定其有
    過失（民法第184 條第2 項規定參照）。茲被告丁○○既係
    於呼氣酒精濃度高達0.86mg/l之狀態下，駕駛車輛在道路上
    行駛，且未遵行道路標示，在劃有分向限制線之雙向二車道
    路段，跨越分向限制線並駛入來車車道，是自堪認被告丁○
    ○已明確違反前揭道路交通安全規則之相關規定，其駕車過
    失甚明。按因故意或過失，不法侵害他人之權利者，負損害
    賠償責任；又損害賠償，除法律另有規定或契約另有訂定外
    ，應以填補債權人所受損害及所失利益為限，民法第184 條
    第1 項、第216 條第1 項分別定有明文。茲系爭車輛既因被
    告之上開過失不法侵害，致有多處損壞，則其損害與被告丁
    ○○之過失侵權行為間，顯有相當因果關係；參諸前揭說明
    ，被告丁○○自應依法對系爭車輛之所有人即訴外人瑞芳醫
    院負損害賠償責任。
  (三)次按受僱人因執行職務，不法侵害他人之權利者，由僱用人
    與行為人連帶負損害賠償責任。但選任受僱人及監督其職務
    之執行，已盡相當之注意或縱加以相當之注意而仍不免發生
    損害者，僱用人不負賠償責任，民法第188 條第1 項復有明
    定；而民法第188 條第1 項所謂之受僱人，並非僅限於僱傭
    契約所稱之受僱人，凡客觀上被他人使用為之服勞務而受其
    監督者，均係本條所稱之受僱人（最高法院73年度臺上字第
    2691號裁判意旨參照）。簡言之，民法第188 條之所由設，
    實乃為保障無辜之被害人，是本條之受僱人，只須該人之行
    為，與執行職務有同一外形，而在客觀事實上受僱用人之選
    任、監督並為其服勞務即為已足；而本條僱用人之選任監督
    ，亦僅須由其外觀獨立決定，不須為明示，即令默示，仍無
    解其僱用人之連帶賠償責任。至其僱傭契約是否訂立、勞務
    種類如何、勞務期間長短，乃至有無報酬等等，則均非本條
    適用之所問。又目前在臺灣經營交通事業之營利私法人，接
    受他人靠行，而向該靠行人收取費用，以資營運者，比比皆
    是，並為週知之事實。靠行之車輛，在外觀上既屬該交通公
    司所有，乘客及廣大用路人復無從辨別靠行之事實，則自當
    祇能從外觀上判斷，而認為該車輛係某交通公司所有，該車
    輛之司機即係受僱為該交通公司服勞務。蓋此種交通企業，
    既為目前臺灣社會所盛行之獨特經營型態，則此種交通公司
    ，自應對廣大乘客，乃至廣大用路人之安全，負起法律上之
    責任，否則無以保護交易安全（最高法院77年度臺上字第66
    5 號裁判意旨參照）。查前揭7D─603 號營業用小客車（計
    程車）既係登記為被告勵誠公司所有，而由被告丁○○駕駛
    並靠行於該車行以營業，是在客觀上，已足認被告丁○○係
    為被告勵誠公司服勞務，被告勵誠公司復未曾舉證證明其已
    盡相當之注意或縱加以相當之注意而仍不免發生本件損害，
    則依民法第188 條規定，被告勵誠公司就被告丁○○之過失
    侵權行為，自應負連帶賠償責任。
  (四)再按損害賠償祇應填補被害人實際損害，保險人代位被害人
    請求損害賠償時，依保險法第53條第1 項規定，如其損害額
    超過或等於保險人已給付之賠償金額，固得就其賠償之範圍
    ，代位請求賠償，如其損害額小於保險人已給付之賠償金額
    ，則保險人所得代位請求者，應祇以該損害額為限（最高法
    院95年臺上字第2908號判例意旨、83年度臺上字第806 號判
    決意旨可資參照）。申言之，保險給付請求權之發生，係以
    保險契約為基礎，而保險人於給付保險金額後，得代位行使
    被保險人對於第三人之請求權，則係基於保險法第53條第1
    項之規定，二者賠償範圍並非必然一致，苟被保險人對於第
    三人之請求權有一定限額者，就令保險人給付之賠償金額已
    經超過此項限額，因保險人係依保險法第53條第1 項規定，
    依債權移轉之法律關係對第三人主張權利，則其所得請求之
    範圍，當仍以被保險人原得對第三人請求之額度為限。此乃
    當然之理。又物之所有人依民法第196 條規定請求物被毀損
    所減少之價額，固得以修復費用為估定之標準，但以必要者
    為限，即修理材料以新品換舊品，應予折舊。查系爭車輛乃
    91年10月24日領照，此有行車執照在卷可稽，至92年8 月1
    日因本件車禍受損之時止，其使用時間總計為9 個月又9 天
    ；參之營利事業所得稅查核準則第95條第6 款「固定資產提
    列折舊採用定率遞減法者，以一年為計算單位，其使用期間
    未滿一年者，按實際使用之月數相當於全年之比例計算之，
    不滿一月者，以月計」之規定，系爭車輛之使用時間應以10
    個月計算，是其汽車及附加零件已有折舊，參諸上開說明，
    自應將折舊部分予以扣除。又依行政院制頒之固定資產耐用
    年數表及固定資產折舊率之相關規定，自用小客車之耐用年
    數為5 年，依定率遞減法每年折舊千分之三百六十九，而系
    爭車輛之修復費用，其中零件部分共計61,300元，依上開標
    準計算折舊額為18,850元（計算方法：61,300X0.369X10/
     12 ＝18,850，元以下四捨五入），扣除折舊額後，系爭車
    輛所有權人即訴外人瑞芳醫院所得對被告請求之零件費用計
    為42,450元（61,300-18,850=42,450）加上不應計列折舊之
    工資28,200元，合計為70,650元（42,450+28,200=70,650
    ）。茲原告依保險契約對訴外人瑞芳醫院所賠付之金額雖係
    89,500元，然原告既係依保險法第53條規定，依債權移轉之
    法律關係對被告主張權利，則參諸前揭說明，原告所得請求
    之範圍，當以訴外人瑞芳醫院原得對被告請求之額度即70,6
    50元為限。
五、從而，原告基於侵權行為及代位求償之法律關係，請求被告
    連帶給付70,650元及自94年3 月28日起至清償日止，按年息
    5%計算之利息，為有理由，應予准許；至逾上開金額之請求
    ，於法無據，為無理由，應予駁回。
六、本件係依小額訴訟程序判決，被告受敗訴判決部分應依職權
    宣告假執行。
七、本件訴訟費用1,210 元（裁判費1,000 元、公示送達登報費
    210 元），被告應連帶負擔百分之七十九即956 元，餘由原
    告負擔。
中　　華　　民　　國　　94　　年　　3 　　月　　31　　日
                  基隆簡易庭法  官  王慧惠
以上正本係照原本作成。
對於本件判決如有不服，應於收受送達後二十日內向本院提出上
訴書狀，上訴於本院合議庭，並按他造當事人之人數附具繕本。
當事人之上訴，非以判決違背法令為理由不得為之，上訴狀應記
載上訴理由，表明下列各款事項：
(一)原判決所違背之法令及其具體內容。
(二)依訴訟資料可認為原判決有違背法令之具體事實。
中　　華　　民　　國　　94　　年　　4 　　月　　1 　　日
                            書記官  周俊群
